臺灣高等法院臺南分院刑事判決　　 95年度上更(一)字第302號
上　訴　人
即　被　告　甲○○
選任辯護人　洪梅芬律師
　　　　　　涂欣成律師
　　　　　　蘇正信律師
上列上訴人因違反貪污治罪條例等案件，不服臺灣臺南地方法院
92年度訴字第772號中華民國93年8月12日第一審判決（起訴案號
：臺灣臺南地方法院檢察署92年度偵字第1362號），提起上訴，
，本院（93年度上訴字第878號）判決後，經最高法院第1次發回
更審，本院判決如下：
    主  文
原判決關於甲○○部分撤銷。
甲○○無罪。
    理  由
一、本件公訴意旨略以：被告甲○○（為鄉長乙○○之外甥）係
    台南縣新市鄉公所建設課技士（七十八年至八十七年間），
    負責承辦該鄉公所工程之測量、監工等業務，係依法令從事
    於公務之人員。緣台南縣新市鄉於八十四年間辦理該鄉潭頂
    村公墓擴建之擋土牆工程（長一百四十公尺）之規劃與發包
    ，預算為新台幣（下同）一千萬元之工程時，依該公所所制
    訂之「營繕工程暨購置定製變賣財物內部審核程序」規定，
    如工程預算金額在五百萬元以上者，則須公開招標。而前揭
    二項工程經鄉長乙○○指示該鄉公所民政承辦人涂昭彬將前
    揭工程分成「擋土牆工程」及「公墓工程」二項（下稱系爭
    工程），該二項工程，經比價程序後，由大公營造有限公司
    （下稱大公公司）各以四百八十萬元之價額得標（此部分檢
    察官認乙○○涉嫌圖利罪，業經原審為無罪判決確定）。而
    依工程合約規定均應於開工後一百八十個工作天即八十五年
    二月中旬左右完成（即扣除星期假日、國定紀念日、民俗節
    日，不包括下雨天，應於八十五年二月二十六日完工）。惟
    大公公司雖於八十四年六月二十七日向台南縣新市鄉公所陳
    報開工，然實際上遲至八十五年一月十五日為止，前揭二項
    工程並未實際開工，甲○○竟基於意圖為協助大公公司規避
    工程逾期完工罰款（每逾期完工一天，需支付工程款總價千
    分之一之罰款）之犯意，遂利用擔任上開二項工程監工之身
    分，明知大公公司並未向台南縣新市鄉提出工程展延之申請
    書，卻利用與上開二項工程無關之台南縣政府來函存參之文
    號，作為准許前揭二項工程展期之不實公文書（台南縣新市
    鄉公所八十四年十一月十四日以八十四所建字第一二二三一
    號函，係核准新市鄉潭頂公墓擴建（擋土牆）工程展期；八
    十四年十一月十五日以八十四所建字第一二二三０號函，係
    核准新市鄉潭頂公墓擴建（公墓工程）工程展期），核准前
    揭二項工程展期至八十五年五月，使大公公司免獲逾期八十
    四個日曆天，共計八十萬六千四百元之罰款，足生損害於台
    南縣新市鄉公所之權益。因認被告涉有貪污治罪條例第六條
    第一項第四款、刑法第二百十六條行使第二百十三條之罪嫌
    云云。
二、按犯罪事實應依證據認定之，無證據不得認定犯罪事實；又
    不能證明被告犯罪者，應諭知無罪之判決，刑事訴訟法第一
    百五十四條第二項、第三百零一條第一項分別定有明文；且
    認定不利於被告之事實，須依積極證據，苟積極證據不足為
    不利於被告事實之認定時，即應為有利於被告之認定，更不
    必有何有利之證據（最高法院三十年上字第八一六號判例參
    照）；而認定犯罪事實所憑之證據，雖不以直接證據為限，
    間接證據亦包括在內；然而無論直接或間接證據，其為訴訟
    上之證明，須於通常一般之人均不致有所懷疑，而得確信其
    為真實之程度者，始得據為有罪之認定，倘其證明尚未達到
    此一程度，而有合理之懷疑存在時，基於無罪推定之原則，
    即應為無罪之判決（最高法院七十六年台上字第四九七六號
    判例參照）。以上均屬「無罪推定」、「有疑唯利被告」原
    則。
三、公訴人認被告甲○○涉有圖利罪及行使公務員登載不實文書
    罪之犯行，無非以：（1）新市鄉公所公函之發文日期，係
    實際發文之日期，並非首長批可之日期。且該公所公函之發
    文流程，係經首長批核後，由該公所之總收發分配予繕打人
    員繕打，再交監印人員用印後發出，此業據證人即該公所之
    總收發人員曾秀琴、繕打人員陳春月、鄭丸鳳及監印人員劉
    碧娥於法務部調查局台南縣調查站調查時及本署偵查中證述
    明確在卷，益證前揭二紙函並非依循該公所之正常發文程序
    發出甚明。又公務機關於年度交替之際，多有將前一年度未
    使用完畢之公文用紙，以套印等修改方式，繼續用於次年度
    ，但應無將次年度之公文用紙，提早使用於前一年度公文上
    之情形。縱因前一年度之公文用紙用罄，而必須提早使用次
    年度之公文用紙，該年度其他公文亦應有相類之情形。惟查
    該公所除前揭二紙函外，別無其他八十四年度之公文使用八
    十五年度公文用紙之情形，是前揭二紙函之真正，已非無疑
    。（2）復按、前揭二紙函並非創號，其既使用新市鄉公所
    八十四年一二二三０號及一二二三一號字號發文，其必定係
    回應該公所八十四年市總字第一二二三０號及一二二三一號
    收文之內容。惟經調閱該公所前揭市總字第一二二三０號及
    一二二三一號函，均係台南縣政府工務局就呂正成建築師事
    務所申請建造執照案之答覆副本，此有上開函二紙在卷可參
    ，並非與大公公司申請展延施工期間之申請書有關。（3）
    又按，有關大公公司申請展期函及該二項工程之施工期限等
    資料經該鄉建設課及主計室尋找結果，並無該等資料，有台
    南縣新市鄉公所函乙紙在卷可證，是被告甲○○所辯相關資
    料可能因調查而遺失乙節，委無足採。（4）未按，承包工
    程之業者於開工後，若遭不可抗力之阻礙無法順利施工，必
    定會陳報發包機關停工，停止合約施工期限之進行免因施工
    完工日期逾期被罰。然本件大公公司於八十四年六月二十七
    日陳報開工後，並未向該鄉公所陳報施工期間遇有無主墳及
    遭人傾倒垃圾等理由，請求該鄉公所處理，亦無以遭逢大雨
    、無主墳或遭人傾倒垃圾事由陳報停工之紀錄，此業據被告
    甲○○供認在卷。故被告甲○○及乙○○遽為同意大公公司
    展延完工日期之處分，其真實性已非無疑。況依台南縣新市
    鄉公所墓地管理案卷宗所附施工前照片（拍攝日期為八十五
    年一月十五日）所示，該工地遲至八十五年一月十五日仍尚
    未開工，有照片在卷足憑。本件依前揭工程合約之規定，完
    工日期每逾一天，大公公司將因此負擔工程款總價千分之一
    之巨額違約金。而大公公司與被告乙○○之利害關係匪淺已
    如前述，再以被告甲○○係乙○○之外甥，因而認被告甲○
    ○為協助大公公司規避前揭違約金，假造同意展延工程期限
    之公文，尚非殊謬等語為憑。
四、訊據被告甲○○固坦承於前揭時地擔任鄉公所技士負責鄉公
    所測量、監工及本件之工程之監工，及有承辦上揭准予大公
    公司工程展期之函等情，惟否認有何偽造公函及圖利等犯行
    ，並辯稱：大公公司有申請展期，並未用縣政府之存參函號
    ，作為准許展期之核准文號，展期申請書絕對有，而且有經
    過鄉長批准云云。辯護意旨略稱：「本案展期申請書須經建
    設課長、秘書複核，再經鄉長決行後，被告再寫函稿，再經
    建設課長、秘書、鄉長決行後，再送至收發室，由打字人員
    根據函稿打字，再由監印人員用印後發文。工程完成後要請
    工程款時，…須經過十五個審核手續，十五個蓋章。如沒有
    申請書的話，一定早就被發現。工期延長與罰金是主辦機關
    與承包商之一種契約行為，並非法令。依據合約內容，本合
    約工期為工作天，主管機關有權依事實核定工期，大公營造
    所提出展期理由，因雨期、被傾倒廢棄物及挖到無主骨頭，
    經查明均屬實。所以被告沒有圖利大公營造。」等語。又辯
    護意旨再以（一）本案有核准展期之公文函稿，卻未查獲扣
    案，諒必與展期申請書一併遺失。（二）新市鄉公所公文管
    理不當，為申請書遺失的可能原因。（三）發文文號錯誤可
    能係重覆掛號、漏記收文文號、撰寫錯誤之人為疏失。（四
    ）大公公司絕無不申請展期之理。（五）大公公司確於八十
    四年六月二十七日陳報開工後不久即已開工施作。（六）被
    告並未「明知違背法令」，故與圖利罪之構成要件不符。
    （七）系爭工程經委託台灣省土木技師公會鑑定結果，認定
    扣除例假日及下雨天，其實際能施工之天數為一七二．五天
    ，並未逾一八０工作天，則大公公司既然並未違約逾期完工
    ，被告即無圖利大公公司可言等語。
五、經查：本件系爭工程之工作天為一百八十天。是本件首要審
    究者為系爭工程之完工日有無逾越系爭工程合約之工作日？
（一）按大公公司與新市鄉公所對系爭工程所訂之契約書第十五
      條規定：「人力不可抗拒之因素」、「歸責甲方之原因」
      均可延長工期。又依公共工程委員會所附採購契約要項第
      四十六點第一款「屬不可抗力所致」，及工程採購契約範
      本第七條第三項第一、二款為「天災、不可抗力及天候惡
      劣之工期影響，由主辦機關於事發後認定之」（見本院上
      訴審第56頁），係約定「不可抗力之事故」、「因天候影
      響無法施工」均明示下雨等天候因素為工程展期之合法原
      因。查一般工程界基於各工程性質不同，係由監造單位認
      定是否影響施工，並無明文規定須達多少累積雨量，始須
      停止施工乙情，業經台灣省土木技師公會於94年7月20日
      以（9 4）省土技字第3672號函覆本院在卷（見本院上訴
      卷第178頁）。又一般而言，工作天係指除去星期假日、
      國假日或其他休息日以外之日。至於下雨天或下雨後是否
      不計入工作天，應由工程主辦機關依個案之工程特性、施
      工項目等逐日予以判定，亦有行政院公共工程委員會95年
      8 月8日工程企字第0950029820號函附於本院卷可按。是
      下雨之天候因素係可為工期展延之合法原因。
（二）證人丁○○（當時新市鄉公所建設課技士）於本院審理時
      證稱：「八十四、五年時新市鄉公所的工程監工沒有製作
      監工日誌，是在八十七年頒布政府採購法，八十八年才硬
      性規定要做監工日誌，當時停工是不用申請。」等語（見
      本院九十六年三月二十七日審理筆錄第4頁）。證人丙○
      ○（當時新市鄉公所會計）於本院審理時證稱：「監工日
      誌我沒有看過，因為這部分不屬於我管理的，一直到現在
      我沒有看過。」等語（見本院九十六年三月二十七日審理
      筆錄第11頁）。證人乙○○（當時新市鄉鄉長）於本院審
      理時證稱：「我們鄉公所公文沒有要附監工日誌的制度。
      」、「當時制度是這樣，當時課長一定要去（現場）看。
      監工的課課長一定要去。」、「其他類似的工程都是用這
      種方式展延，一樣的標準，我在鄉公所沒有見過監工日誌
      。」等語（見本院九十六年五月十五日審理筆錄第5─7頁
      ）。依上開證人所證，再參以檢察官於本案未提出證據證
      明新市鄉公所於八十八年之前工程監工人員均有製作監工
      日誌之情，以證明證人所述為虛。是本院認新市鄉公所之
      監工人員於八十四、五年間對於該鄉所發包之工程並無製
      作監工日誌之制度。
（三）證人林東草（大公公司負責人）於調查站供稱：「我記得
      八十四年六月底報開工…當時又剛好下了二、三月的大雨
      ，造成施工不便…」等語（見他字卷第53頁）；於原審證
      ：「開工後，就馬上遇到雨季，之後一直下雨下不停，雨
      停後開工，就挖到無主墳墓。」等語（見原審卷第258頁
      ）。證人黃順章（當時新市鄉公所秘書）於原審證稱：「
      八十四年七、八月時，新市鄉常淹水，一片汪洋，現在排
      水系統比較好。」等語（見原審卷第250頁）。證人陳英
      松（新市鄉公所民政課長）於原審稱稱：「當時有下雨，
      也有人傾倒垃圾，還有施工時挖到無主墳墓。」等語（見
      原審卷第256頁）。證人郭青峰（怪手司機）於原審證稱
      ：「當時都在下大雨，大約拖了三、四個月，之後挖到無
      主墳墓，也有人偷倒垃圾。」等語（見原審卷第253頁）
      。又據中央氣象局晴雨表顯示，八十四年六、七、八月當
      地確籠罩在雨季（見本院上訴卷第46─47頁、台灣土木技
      師公會確認鑑定報告書第9頁附件二）。可知於八十四年
      六至九月之間確經常下雨，已足影響系爭工程之施工，此
      因下雨天致無法施工之不利益，顯係不可歸於大公公司之
      天候因素，自應自工作天中予以扣除。而公訴意旨根本未
      扣除下雨天之非工作天，而認大公公司應於開工後一百八
      十個工作天之八十五年二月中旬左右完成，已有未洽。
（四）本案係台南縣調查站調查員於九十一年十月間獲得線報，
      始進行調查，離八十四、五年間早已事過境遷，有調查卷
      可按。而當時並無監工紀錄足以認定下雨是否影響施工，
      可作為工期展期之原因，有如前述，且此認定方式已不可
      得。而系爭工程係戶外施工，依系爭工程之性質，下雨絕
      對對施工會造成影響。是本案雖無監工紀錄，但亦不得以
      契約約定之工作天，未扣除無法施工之天氣等因素計算完
      工之時日。故迄今以中央氣象局之氣象下雨紀錄來作為系
      爭工程施工之工作天，對本案而言不失為可作為證據證明
      之可行之道。
（五）本案委請台灣省土木技師公會鑑定系爭工程自八十四年六
      月二十七日開工迄八十五年五月十日完工止「實際工作天
      及非工作天數」究為多少？經該公會向中央氣象局調取逐
      月逐日、逐日逐時氣象資料參酌結果，認定為：上開期間
      之日曆天為三一九天，僅就天候狀況言，非工作天為一四
      六．五天，其實際能施工之天數為一七二．五天（即未逾
      本件工程合約所訂之一八０工作天），有該公會94年4月
      15日（94）省土技字第1788號確認鑑定報告書一份為憑。
      本鑑定雖係被告於案發後委請該會鑑定，但該會為一有公
      信力之鑑定機關，司法機關於工程案件，亦經常委請該會
      鑑定，是不得以本案係由被告委請，非司法機關所委請，
      即認其公信力不足，而有不同之認定。又該鑑定報告係由
      被告自行委託該會鑑定，該鑑定報告即無刑事訴訟法第二
      百零六條之適用，本質上屬傳聞證據，但本件檢察官於本
      院準備及審理時提示均表示無意見，迄於言詞辯論終結前
      亦未聲明異議，可認為同意為證據。又該鑑定機關既為一
      有公信力之鑑定機關，該鑑定又與本案待證事實間復具有
      相當之關聯性，是以之為證據尚屬適當。故本院依刑事訴
      訟法第一百五十九條之五第一項之規定認該鑑定書有證據
      據能力。或曰「一般工程界基於各工程性質不同，係由監
      造單位認定是否影響施工，並無明文規定須達多少累積雨
      量，始須停止施工。而被告身為監工，事先不製作監工日
      誌及晴雨紀錄表，俾核算認定業者實際能施工之天數（即
      工作天）為多少？有無逾期完工？有如上述。則被告於案
      發後委請台灣省土木技師公會鑑定本件二項工程未逾本件
      工程合約所訂之一百八十日工作天，亦不能為有利被告之
      認定。」云云。惟查，於八十四年六至九月間於台南縣新
      市鄉確實經常下雨，且對系爭工程之施工絕對有影響，被
      告未能事先製作監工日誌及晴雨紀錄表，或為當時制度使
      然，或為被告有行政疏失，但此種無法施工之不利益絕不
      能由大公公司承擔而計入工作天數。且依「有疑唯利被告
      原則」，故本院認該鑑定之結果自可為本案認定之憑證。
（六）綜上所述，被告身為監工雖未製作監工日誌及晴雨紀錄表
      ，以供核算認定業者實際能施工之天數（即工作天）為多
      少？有無逾期完工？惟係當時制度使然，有如上述。茲系
      爭工程，大公公司既於八十五年五月十日完工，應可認定
      系爭工程之完工日並未逾越系爭工程合約之一百八十個工
      作日。
六、再查，本案新市鄉公所准予大公公司對系爭工程展延之公文
    為新市鄉公所八十四年十一月十四日八十四所建字第一二二
    三一號及八十四年十一月十五日八十四所建字第一二二三０
    號二件公文（下稱系爭公文）。是本案次應審酌者系爭公文
    是否被告所偽造？
（一）本件被告甲○○係依據法令從事公務之人員且主管前揭新
      市鄉潭頂公墓擴建工程之監工與展期等事務等情，業據被
      告自白不諱，並有新市鄉長八四年六月二十一日市總字第
      六八一五號指派甲○○擔任本件工程監工之批示文附卷足
      憑。
（二）被告雖辯稱前揭二紙函之所以會用八十五年度之公文用紙
      ，係因該公文經鄉長批核後，積壓至八十五年才發文云云
      。然查，新市鄉公所公函之發文日期，係實際發文之日期
      ，並非首長批可之日期。且該公所公函之發文流程，係經
      首長批核後，由該公所之總收發分配予繕打人員繕打，再
      交監印人員用印後發出，此業具證人即該公所之總收發人
      員曾秀琴、繕打人員陳春月、鄭丸鳳及監印人員劉碧娥於
      法務部調查局台南縣調查站調查時及檢察官偵查中證述明
      確在卷。
（三）公務機關於年度交替之際，多有將前一年度未使用完畢之
      公文用紙，以套印等修改方式，繼續用於次年度，但應無
      將次年度之公文用紙，提早使用於前一年度公文上之情形
      。縱因前一年度之公文用紙用罄，而必須提早使用次年度
      之公文用紙，該年度其他公文亦應有相類之情形。惟查該
      公所除系爭公文外，別無其他八十四年度之公文使用八十
      五年度公文用紙之情形，是系爭公文之核發是否如被告所
      辯，已非無疑。查本件文號係八十四年之函號，詎系爭公
      文之用紙，竟係使用該公所八十五年度之公函用紙，足認
      系爭公文係於八十五年間所發文，而倒填日期及文號為八
      十四年度所發文，其發文日期顯係不實，否則當不至有提
      早使用公函紙之情形。又觀之兩紙公文，有文號大者反而
      發文日期在前之荒謬現象，證人即新市鄉公所負責收發文
      之員工曾秀琴於偵查中亦證稱：不應該有這種情形，因為
      文號與日期應該有連續性等語（見偵字卷第84頁）；另觀
      之該兩紙公文之說明欄，均相同記載「復貴公司84年11月
      14日展期申請書」，則函覆之公文亦理應同一日期，何須
      分為兩不同日期？顯不合常理。
（四）按新市鄉公所係以民眾申請書進來之收文號編定為其發文
      號一節，業據證人即鄉公所技士丁○○於原審到庭結證明
      確（見原審卷第234頁）。而系爭公文係函覆大公公司之
      申請書，並非該公所之創號，故應有其相對應之收文文號
      ，其既使用新市鄉公所八十四年度之第一二二三０號及一
      二二三一號字號發文，應係回應該公所收文之八十四年市
      總字第一二二三０號及一二二三一號收文之內容。惟經調
      閱該公所前揭市總字第一二二三０號及一二二三一號函，
      均係台南縣政府工務局就呂正成建築師事務所申請建造執
      照案之答覆副本，此有上開函二紙在卷可參，並非大公公
      司申請展延施工期間之申請書。足認本件並無大公公司之
      收文號，其發文號自係竄用台南縣政府工務局之前揭來函
      文號，殆無疑義。
（五）又按，有關大公公司申請展期函及該二項工程之施工期限
      等資料，經該鄉建設課及主計室尋找結果，均無該等資料
      ，有台南縣新市鄉公所函乙紙在卷可證（見調查站之調查
      卷宗證據六）。惟查本案兩件工程之相關資料，除大公公
      司展期申請書及鄉公所覆函之簽稿外，應均裝訂在本案扣
      案物編號一：台南縣新市鄉公所民政類編號Ｂ404第十二
      宗84年墓地管理案卷內，是以被告甲○○偵查中所辯相關
      資料可能因調查而遺失乙節，亦不足採信。
（六）綜上，足見證人林東草、李素青雖迭於原審及本院一致證
      稱：由李素青書具展期申請書後，由林東草至鄉公所送件
      等情（見原審卷第254、255、260頁，本院卷第115、118
      頁），要係迴護被告之詞。及證人曹明傑（當時建設課長
      ）、黃順章於原審分別證稱：本案系爭兩份准予展期之覆
      函之原稿，「有批示過」、「有核過章」云云（見原審卷
      第246、250頁）；證人乙○○於本院審理時證稱：「本案
      兩件工程的申請展期公文我都有見過，我見到大公營造提
      出之申請書…。」等語（見本院九十六年五月十五日審理
      筆錄第4─5頁），要係迴護被告之詞或記憶有誤明甚。況
      事實上系爭公文是否有登載不實之情，亦均與證人乙○○
      、曹明傑、黃順章有關，是彼等證詞均不足採為有利被告
      之認定。從而，被告上開有關此部分之辯詞，本院不予採
      信。本院認系爭公文中之發文日期係被告所登載不實之事
      項。惟因證人乙○○、曹明傑、黃順章於前開證述中均分
      別證稱系爭公文其均有批示，且系爭公文中之公文章均系
      真實，故本院認系爭公文應為真實，僅發文日期、字號不
      實，被告並無盜用官章之行為，系爭公文即非偽造之公文
      書，被告所涉及者，應為公文書內容登載不實，應否論以
      刑法第二百十六條、第二百十三條之行使公文書登載不實
      罪之範疇，而與其是否構成刑法第二百十六條、第二百十
      一條之行使偽造公文書罪無關。
七、被告所為是否與圖利罪之構成要件相符？
（一）本案被告行為時至本案裁判時，貪污治罪條例歷經三次修
      正：第一次為八十五年十月二十三日總統以（85）華總（
      一）義字第八五００二五一一００號令修正公佈全文二十
      條條文；第二次為九十年十一月七日總統華總一義字第
      九０００二一七六四０號令修正公布第六條條文；第三次
      為九十二年二月六日總統華總一義字第九二０００一七
      七四０號令修正公布第十一條條文，並增訂第十二條之一
      條條文。其中第三次修正，並未更動第六條，併予敘明。
      查被告行為後，貪污治罪條例第六條已於九十年十一月七
      日修正公布，於同年月九日生效。其法定刑並由八十五年
      十月二十三日修正施行前之五年以上有期徒刑，得併科五
      萬元以下之罰金，提高為得併科三千萬元以下罰金。且貪
      污治罪條例於例第六條第一項第四款圖利罪之構成要件，
      已從「對於主管或監督之事務，直接或間接圖私人不法之
      利益者」，修正為「對於主管或監督之事務，明知違背法
      令，直接或間接圖自己或其他私人不法之利益，因而獲得
      利益者」，其中所定「因而獲得利益者」，係將原定之舉
      動犯，更改為結果犯，並以「明知違背法令」，為其構成
      要件，且於第二項將此款未遂犯之處罰刪除，而異於修正
      前之條文。查本案於被告行為後，法律既有變更，且公訴
      意旨所指被告之行為，既具違背法令以圖利廠商之直接故
      意，所圖之私人並已因而獲得利益，其行為於新舊法均成
      立犯罪，即應為適用法律之比較。次查該法條修正前即六
      十二年八月十七日公布施行之舊法，法定刑為五年以上有
      期徒刑，得併科三萬元以下罰金；九十年十一月七日公布
      施行之新法法定刑為五年以上之有期徒刑，得併科三千萬
      元以下之罰金，雖然舊法之併科罰金刑較輕，但先比較構
      成要件，後比較刑罰，以新法之構成要件較嚴格，故以新
      法對被告有利，應依刑法第二條第一項前段規定，適用裁
      判時之法律（最高法院九十二年度台上字第三一二六號、
      九十二年度台上字第一六九一號判決意旨參照）。又按所
      謂明知違背法令之法令，係指包括法律、法律授權之法規
      命令、職權命令、自治條例、自治規則、委辦規則等，對
      多數不特定人民就一般事項所作對外發生法律效果之規定
      而言（參照立法理由）。
（二）查：依台南縣新市鄉公所墓地管理案卷宗所附施工前照片
      （拍攝日期為八十五年一月十五日）所示，該工地大公公
      司不論是否遲至八十五年一月十五日仍尚未開工，因大公
      公司既於八十五年五月十日將系爭工程完工，則大公公司
      即未逾契約約定之一百八十天之工作天，已有如前述。從
      而，系爭工程，不論新市鄉公所有無准許大公公司將系爭
      工程工期展延，大公公司既未有違約之行為，自未獲得逾
      期免罰之不法利益。且是否准許系爭工程工期展延，為主
      辦機關新市鄉公所與承包商大公公司之契約關係，為新市
      鄉公所之權責，而鄉長乙○○、秘書黃順章、建設課長曹
      明傑均同意系爭工程展延，表示新市鄉公所已同意系爭工
      程工期展延，是系爭公文准許系爭工程工期展延，亦未有
      何違誤。況檢察官亦未說明被告係違反何種法令。故被告
      所為自與圖利罪之構成要件不合。
八、被告所為是否與刑法第二百十六條、第二百十三條之行使公
    文書登載不實罪之成要件相符？
（一）按刑法第二百十三條之構成要件，除須以公務員明知為不
      實之事項，而登載於職務上所掌之公文書外，尚須足以生
      損害於公眾或他人之虞者，始足成立。若僅具登載不實之
      形式，而實質上無足生損害之虞者，即難成立本罪。
（二）查系爭工程，鄉長乙○○、秘書黃順章、建設課長曹明傑
      及被告均係同意大公公司展期，且大公公司於八十五年五
      月十日將系爭工程完工，並未逾契約約定之一百八十個工
      作天，被告雖形式上有將核准展期公文之發文日期及文號
      登載不實之行為，但因鄉長乙○○確實有批示准予展期，
      大公公司亦無逾期完工應予罰款之情，實質上並無足生損
      害新市鄉公所或他人之虞，自與刑法第二百十三之構成要
      件不合。
九、綜上所述，被告所辯之詞，雖不足採信，惟其所為尚與刑法
    第二百十一條偽造公文書罪、第二百十三條公文書登載不實
    罪，貪污治罪條例條第六條第一項第四款之圖利罪之構成要
    件不符。此外，復查無其他積極證據足以證明被告有上開犯
    行。揆之首揭判例及判決意旨，尚難遽對被告論以上開罪名
    ，自應諭知被告無罪之判決。原審未予詳查，遽對被告論以
    刑法第二百十六條、第二百十三條之行使公文書登載不實罪
    及貪污治罪條例第六條第一項第四款之圖利罪，判處有期徒
    刑五年六月，尚有未洽。被告上訴意旨指摘原判決不當，為
    有理由，自應由本院撤銷改判無罪，以昭公允。
據上論斷，應依刑事訴訟法第三百六十九條第一項前段、第三百
六十四條、第三百零一條第一項前段，判決如主文。
本案經檢察官蘇南桓到庭執行職務。
中　　華　　民　　國　　96　　年　　5　　月　　29　　日
                  刑事第二庭    審判長法　官  葉居正
                                      法　官  郭千黛
                                      法　官  吳勇輝
以上正本證明與原本無異。
檢察官如不服本判決，應於收受本判決後十日內向本院提出上訴
書，其未敘述上訴理由者並得於提起上訴後十日內向本院補提理
由書。
本件被告不得上訴。
　　　　　　　　　　　　　　　　　　　書記官  李良倩
中　　華　　民　　國　　96　　年　　5　　月　　29　　日
